【裁判字號】    98,聲,349
【裁判日期】    980617
【裁判案由】    發還擔保金
【裁判全文】
臺灣彰化地方法院民事裁定  98年度聲字第349號
聲  請  人  丑○○○
            寅○○
            癸○○
            辛○○
            壬○○
            子○○
上  一  人
法定代理人  戊○○
共同代理人  庚○○
上列聲請人與相對人丁○○等人間聲請返還擔保金事件，本院裁
定如下：
    主  文
聲請駁回。
    理  由
一、本件聲請人聲請返還本院96年度存字第1185號提存事件內之
    擔保金新台幣 (下同)30 萬元。其陳述略稱：聲請人為劉福
    鎮之被繼承人，緣劉福鎮與相對人丁○○、乙○○、己○○
    、甲○○、丙○○間因侵權行為損害賠償之法律關係，前依
    鈞院96年度裁全字第2053號民事裁定，提存30萬元在案。嗣
    本案損害賠償訴訟，相對人甲○○、丙○○部分，經判決駁
    回敗訴，其他相對人則判決應連帶給付6,261,583元確定，
    茲聲請人已催告相對人於限期內行使權利而未主張，自得請
    求返還擔保金云云，並提出繼承系統表、提存書、假扣押裁
    定、民事判決書、存證信函等影本為證。
二、按返還擔保金，依民事訴訟法第106條準用第104條之規定，
    須符合：（１）應供擔保之原因消滅者；（２）供擔保人證
    明受擔保利益同意返還者；（３）訴訟終結後供擔保人證明
    已定20日以上之期間催告受擔保利益人行使權利而未行使，
    或法院依供擔保人之聲請，通知受擔保利益人於一定期間內
    行使權利並向法院為行使權力之證明而未證明者之要件，法
    院始得裁定返還擔保金。又按民事訴訟法第104條第1項第3
    款規定，聲請返還擔保金者，須符合訴訟終結後，供擔保人
    證明已定20日以上之期間，催告受擔保利益人行使權利，而
    未行使，或法院依供擔保人之聲請，通知受擔保利益人於一
    定期間內行使權利並向法院為行使權利之證明而未證明者之
    要件，法院始得裁定返還擔保金。次按民事訴訟法第104條
    第1項第3款所謂訴訟終結，在因假扣押所供擔保之場合，因
    該擔保係為保障受擔保利益人因假扣押所受損害而設，倘執
    行法院已依假扣押裁定為假扣押之執行，則在執行法院撤銷
    執行程序前，受擔保利益人所受損害仍可能繼續發生，損害
    額既未確定，自難強令其行使權利，故必待假扣押之執行程
    序已撤銷，始得謂為訴訟終結。換言之，民事訴訟法第104
    條乃有關訴訟費用擔保物返還之規定，其第1項第3款所謂訴
    訟終結，當係指訴訟費用所屬本案訴訟之終結。至於保全程
    序之擔保，依同法第106條準用前開規定，所謂訴訟終結，
    應係指保全程序之終結，要與保全程序所保全請求之本案訴
    訟終結無涉。而保全程序始於保全裁定之取得，迄於保全程
    序之執行，是保全程序之終結，即應包括保全裁定之撤銷及
    其執行程序之撤回。惟若保全裁定依強制執行法第132條第3
    項規定，已不得再聲請執行者，則無再為撤銷之必要。
三、經查聲請人之被繼承人劉福鎮以相對人負欠其損害賠償債務
    迄未清償為由，聲請本院96年度裁全字第2053號假扣押，並
    據以聲請假扣押執行相對人之財產，除相對人甲○○、丙○○部分已撤回假扣押執行外，其餘均尚未撤回等情，業據聲
    請人之代理人陳明，並據調閱假扣押全卷屬實，聲請人催告
    相對人丁○○、乙○○、己○○行使權利已於法不合。復查
    聲請人之被繼承人劉福鎮及聲請人丑○○○、辛○○、壬○○、子○○及壬○○、子○○之法定代理人戊○○，以相對
    人為被告起訴請求連帶賠償，經法院審理結果，判決駁回相
    對人甲○○、丙○○部分之訴訟，判決相對人丁○○、乙○○、己○○應連帶給付劉福鎮及其繼承人1,030,700元、丑
    ○○○1,128,526元、辛○○1,068,715元、壬○○1,094,38
    1元、子○○1,189,261元、戊○○750,000元，合計6,261,5
    83元確定等事實，固有歷審判決在卷可稽，惟本件聲請人之
    被繼承人劉福鎮聲請假扣押所保全之損害賠償金額為300萬
    元，其本案請求訴訟結果，判決相對人丁○○、乙○○、己○○應連帶給付劉福鎮及其繼承人1,030,700元確定，已如
    上述，足見其假扣押所保全之請求，未獲全部勝訴確定，至
    為明確，亦與應供擔保原因消滅情形不合。因之，依上說明
    ，聲請人之聲請不符合返還擔保金之要件，自不能准許。
三、爰裁定如主文。
中    華    民    國    98    年    6    月     17    日
                  民事第一庭    法  官  羅培昌
以上正本係照原本作成。
如對本裁定抗告，須於裁定送達後10日內向本院提出抗告狀。
中    華    民    國    98    年    6    月     17    日
                                書記官  吳金良


司法院資訊處製作；財團法人民間司法改革基金會備份。
